【裁判字號】    98,審訴,4757
【裁判日期】    990212
【裁判案由】    違反臺灣地區與大陸地區人民關係條例等
【裁判全文】
臺灣高雄地方法院刑事判決            98年度審訴字第4757號
公  訴  人  臺灣高雄地方法院檢察署檢察官
被      告  甲○○
指定辯護人  本院公設辯護人  黃文德
上列被告因違反臺灣地區與大陸地區人民關係條例等案件，經檢
察官聲請以簡易判決處刑（98年度偵字第19497 號），本院認不
宜以簡易判決處刑，改依通常程序審理後，判決如下：
    主  文 
甲○○意圖營利而違反不得使大陸地區人民非法進入臺灣地區之
規定，處有期徒刑壹年柒月；又共同明知為不實之事項，而使公
務員登載於職務上所掌之公文書，足以生損害於公眾，處有期徒
刑貳月。應執行有期徒刑壹年捌月。緩刑參年。
    事  實
一、甲○○明知大陸地區人民非經主管機關許可，不得進入台灣
    地區，且不得使大陸地區人民非法進入臺灣地區，為獲取報
    酬牟利，竟基於意圖營利使大陸地區人民非法進入臺灣地區
    之犯意，與大陸地區女子邢夢珠（業經檢察官為職權不起訴
    處分）約定以假結婚之方式，使邢夢珠得以入境臺灣地區，
    邢夢珠來臺後再每月支付甲○○新臺幣（下同）1 萬元作為
    報酬。甲○○於民國97年9 月27日前往大陸地區海南省海口
    市崖公證處辦理結婚登記，於辦妥公證取得結婚公證書後
    返回臺灣地區，並持上開大陸地區所製作內容不實結婚公證
    書前往財團法人海峽交流基金會辦理認證，於同年12月2 日
    由甲○○填寫大陸地區人民進入臺灣地區申請書及保證書，
    向內政部入出國及移民署（下稱移民署）以配偶來臺團聚為
    由，申請邢夢珠入境，邢夢珠遂於98年2 月2 日得依申請進
    入臺灣地區，並支付甲○○1 萬元之報酬。甲○○另與邢夢
    珠共同基於使公務員登載不實事項於公文書之犯意聯絡，於
    98年3 月3 日，由甲○○持上開內容不實之結婚公證書及財
    團法人海峽交流基金會認證證明，前往高雄市苓雅區戶政事
    務所申請辦理結婚戶籍登記，並由該管公務員將甲○○與邢
    夢珠結婚之不實事項，登載於甲○○之戶口名簿上，且製發
    戶籍謄本交予甲○○收執，致生損害於該管公務員對戶政管
    理之正確性。嗣邢夢珠來臺後因從事性交易，於98年5 月12
    日為警在高雄市三民區○○○路428 號3 樓「暖暖美容廣場
    」及6 樓「絕色美容廣場」查獲而悉上情。
二、案經高雄縣政府警察局報告臺灣高雄地方法院檢察署檢察官
    偵查聲請簡易判決處刑。
    理  由
壹、證據能力部分：
一、按被告以外之人於偵查中向檢察官所為之陳述，除顯有不可
    信之情況者外，得為證據，刑事訴訟法第159條之1第2 項定
    有明文。查本件證人邢夢珠於檢察官偵查中具結後證述，並
    無證據顯示檢察官在偵查中有不法取供之情形，亦查無證據
    顯示上開證述有顯不可信之情況，依上開說明，其於偵查中
    之證言具有證據能力。
二、次按被告以外之人於審判外之陳述雖不符刑事訴訟法第 159
    條之1至之3等3 條之規定，惟公務員職務上製作之紀錄文書
    、證明文書，除顯有不可信之情況外，該文書亦得為證據，
    刑事訴訟法第159 條之4 第1 款定有明文。查卷附之邢夢珠
    中華民國臺灣地區入出境許可證影本、甲○○之戶籍資料及
    陸地區人民申請來台查詢資料等，乃屬公務員職務上所製作
    之紀錄文書，亦查無證據顯示上開證述有顯不可信之情況，
    依上開說明，該文書應有證據能力。
三、再按被告以外之人於審判外之陳述雖不符刑事訴訟法第 159
    條之1至之4等4 條之規定，而經當事人於審判程序同意作為
    證據，法院審酌言詞陳述或書面陳述作成時之情況，認為適
    當者，亦得作為證據。查證人邢夢珠於警詢之供述，及卷附
    大陸地區人民入出臺灣地區申請書、臺灣地區人民申請大陸
    地區配偶來臺團聚資料表、保證書、財團法人海峽家流基金
    會證明書及2008瓊崖證字第9978號公證書、結婚公證書、結
    婚登記申請書等，均係屬傳聞證據，惟上開證據業經檢察官
    、被告甲○○及辯護人於審判程序同意作為證據，並無不當
    取得之情形，認為以之作為本案之證據亦屬適當，是前開傳
    聞證據均具有證據能力。
貳、實體部分：
一、訊據被告甲○○對上揭事實於本院審理時均坦承不諱，核與
    證人邢夢珠於警詢及偵查之證述相符，復有大陸地區人民入
    出臺灣地區申請書（見警卷第10頁）、臺灣地區人民申請大
    陸地區配偶來臺團聚資料表（見警卷第11至12頁）、保證書
    （見警卷第13頁）、財團法人海峽家流基金會證明書及2008
    瓊崖證字第9978號公證書、結婚公證書（見警卷第14至16頁
    ）、大陸地區人民申請來臺查詢（見警卷第17至18頁）結婚
    登記申請書及戶籍資料（見偵卷第37至38頁）、邢夢珠中華
    民國臺灣地區入出境許可證影本（見偵卷第39頁）等附卷可
    憑，足見被告任意性自白與事實相符，自得為認定犯罪之依
    據。故本件事證明確，被告犯行堪以認定，應依法論科。
二、按大陸地區人民非經主管機關許可，不得進入臺灣地區；又
    不得使大陸地區人民非法進入臺灣地區，臺灣地區與大陸地
    區人民關係條例第10條第1 項及第15條第1 款定有明文。次
    按臺灣地區與大陸地區人民關係條例第79條第1 項處罰違反
    同條例第15條第1 款所定使大陸地區人民非法進入臺灣地區
    罪，凡非經合法手續進入者皆包含之，自不以偷渡進入為限
    （最高法院90年度台上字第3180號、92年度台上字第40號判
    決足參），而大陸地區人民，其父母、配偶或子女在臺灣地
    區設有戶籍者，得申請進入臺灣地區探親，大陸地區人民進
    入臺灣地區許可辦法第3 條第1 項第3 款亦有明文。查本件
    被告為使大陸地區人民邢夢珠得依據上開規定入境臺灣地區
    ，並獲取報酬以為營利，竟與邢夢珠約定來臺後由邢夢珠支
    付每月1 萬元之報酬，由被告先至大陸地區虛偽與邢夢珠辦
    理結婚手續，以徒具外觀合法形式之結婚，任由邢夢珠得以
    團聚為由於98年2 月2 日非法進入臺灣地區，藉以規避我國
    政府對大陸地區人民入境之管制，並至戶政機關辦理結婚登
    記，而使承辦人員將其虛偽結婚之不實事項，登載於職務上
    所掌相關文書上，足生損害於國家戶政管理正確性，是其所
    為係犯臺灣地區與大陸地區人民關係條例第79條第2 項意圖
    營利使大陸地區人民非法進入臺灣地區罪、刑法第214 條之
    使公務員登載不實罪。雖公訴意旨認被告係涉犯臺灣地區與
    大陸地區人民關係條例第79條第1 項使大陸地區人民非法進
    入臺灣地區罪，惟其基本社會事實同一，且經公訴人於本院
    審理時變更起訴法條，本院自無庸另為變更起訴法條之諭知
    。被告與邢夢珠就使公務員登載不實罪部分，彼此間具有犯
    意聯絡，應論以共同正犯。被告所犯2 罪，犯意各別，行為
    互殊，應予分論併罰。公訴意旨認被告上開犯行為接續犯而
    論以一罪，容有誤會，本院予以更正審理。
三、查臺灣地區與大陸地區人民關係條例第79條第2 項之處罰，
    其立法目的係因所謂「蛇頭」（指安排大陸地區人民偷渡至
    大陸地區以外地區之人）引介大陸偷渡客進入台灣地區，日
    趨猖狂，對社會秩序及國家安全之危害，甚為嚴重，故有特
    別加重其刑罰之必要，亦即本條規範對象，本係針對慣常性
    引介大陸偷渡客進入我國之人為主，因其等經常藉由大批非
    法引介大陸人士來台牟利，對國家安全造成之危險特別嚴重
    ，並因此獲得鉅額利益，為從根本上阻絕此種對國家安全有
    高危險行為之經濟上誘因，自有必要特別以嚴厲之刑罰手段
    嚇阻之；惟就單一性之使大陸人士非法來台行為，縱行為人
    因此謀得利益，亦不能與上揭經常性之「蛇頭」所獲利益相
    提並論。本件被告所為上揭使大陸人士邢夢珠非法進入台灣
    地區，引介之大陸人士僅1 位，其對社會秩序與國家安全之
    危害尚非甚鉅，此時倘仍以該條規定科處被告3 年以上之重
    刑，實情輕法重，過於苛酷，客觀上足以引起一般同情，是
    就其所犯意圖營利使大陸地區人民非法進入臺灣地區罪之部
    分，依刑法第59條之規定，減輕其刑。爰審酌被告利用假結
    婚真入境之非法手段，使大陸地區女子邢夢珠入境臺灣，並
    藉以牟利，影響國家對於戶政及大陸人士來臺事務管理之正
    確性，所為非是，而其於偵訊及本院準備程序時均坦承有收
    受邢夢珠1 萬元之報酬而為上開犯行，嗣於本院審理時竟翻
    異前詞，空言否認收受上開報酬，經曉諭後始再為坦承犯行
    ，是審酌其犯後態度、犯罪手段及目的等一切情狀，分別量
    處如主文所示之刑，並定其應執行刑。末查被告參與犯罪情
    節較輕，且前未曾因故意犯罪受有期徒刑以上刑之宣告，有
    臺灣高等法院被告前案紀錄表1 份在卷可憑，其因一時失慮
    ，致觸犯本案犯行，且尚有年屆76歲之母親須扶養，有戶籍
    謄本1 紙可查，不宜入監服刑，經此次偵審之教訓，應無再
    犯之虞，本院認前開所宣告之刑，以暫不執行為適當，爰依
    刑法第74條第1 項第1 款之規定，宣告緩刑3 年，以啟自新
    。
據上論斷，應依刑事訴訟法第452 條、第299 條第1 項前段，臺
灣地區與大陸地區人民關係條例第79條第2 項，刑法第11條前段
、第28條、第214 條、第59條、第51條第5 款、第74條第1 項第
1款 ，判決如主文。
本案經檢察官陳登燦到庭執行職務。
中    華    民    國    99    年    2     月    12    日
                  刑事第三庭  審判長法  官  黃宗揚  

                                    法  官  陳俊宏

                                    法  官  饒志民
以上正本，係照原本作成，證明與原本無異。
如不服本判決應於收受本判決後10日內向本院提出上訴書狀，並
應敘述具體理由，如未敘述上訴理由者，應於上訴期間屆滿後20
日內補提理由書狀於本院（均須按他造當事人之人數附繕本）「
切勿逕送上級法院」。
中    華    民    國    99    年    2     月    12    日
                                書記官  蕭永同
附錄本判決論罪之法條：
臺灣地區與大陸地區人民關係條例第15條 
左列行為不得為之：
  一、使大陸地區人民非法進入臺灣地區。
  二、招攬臺灣地區人民未經許可使之進入大陸地區。
  三、使大陸地區人民在臺灣地區從事未經許可或與許可目的不
      符之活動。
  四、僱用或留用大陸地區人民在臺灣地區從事未經許可或與許
      可範圍不符之工作。
  五、居間介紹他人為前款之行為。

臺灣地區與大陸地區人民關係條例第79條第1項、第2項
違反第15條第1 款規定者，處1 年以上7 年以下有期徒刑，得併
科新臺幣100萬元以下罰金。
意圖營利而犯前項之罪者，處3 年以上10年以下有期徒刑，得併
科新臺幣500萬元以下罰金。

中華民國刑法第214條（使公務員登載不實罪）
明知為不實之事項，而使公務員登載於職務上所掌之公文書，足
以生損害於公眾或他人者，處3 年以下有期徒刑、拘役或500 元
以下罰金。

司法院資訊處製作；財團法人民間司法改革基金會備份。
